【裁判字號】    92,訴,768
【裁判日期】    921128
【裁判案由】    損害賠償
【裁判全文】
臺灣桃園地方法院民事判決  九十二年度訴字第七六八號
    原      告  乙○○
    被      告  甲○○
右當事人間請求損害賠償事件，經本院於民國九十二年十一月二十一日辯論終結，判
決如左：
    主      文
被告應給付原告新台幣貳拾玖萬捌仟肆佰玖拾壹元，及自民國九十二年八月二十日起
至清償日止，按年息百分之五計算之利息。
原告其餘之訴駁回。
訴訟費用由被告負擔五分之一，餘由原告負擔。
本判決第一項得假執行。
原告其餘假執行之聲請駁回。
    事      實
壹、原告方面：
一、聲明：(一)被告應給付原告新台幣（下同）一百四十一萬六千元，及自起訴狀繕本
    送達被告翌日起至清償日止，按年息百分之五計算之利息。(二)並陳明願供擔保請
    准宣告假執行。
二、陳述：
  (一)緣原告於民國（下同）八十九年十一月二十一日晚間十一時十分許，行經桃園縣
    龜山鄉○○路一號之巨蛋體育場前，遭被告騎乘車牌號碼ＨＸＣ─○七九號機車
    撞倒，致受有左側鎖骨骨折，右側脛骨骨折合併外傷性膝關節炎等傷害，被告業
    經台灣桃園地方法院檢察署檢察官以九十年度調偵字第二三八號聲請簡易判決處
    刑，並經鈞院以九十年度桃交簡字第一二六六號判處拘役五十日，得易科罰金，
    則被告於本件車禍之發生有過失甚明。
  (二)原告因本件車禍傷害，多次赴聖保祿醫院診治，除住院治療外，返家還需輪椅助
    行三個月，再以拐杖復健助行，此期間行動不能自如，均需仰賴他人照料，所需
    醫療費用約五萬元，另支出看護費二十萬元，期間往返醫院治療就診，支出交通
    費一萬元。且原告係台中縣立豐東國中體育教師並兼任導師，每月薪資為七萬一
    千一百九十元，因車禍受傷治療之故，停止教學工作達二百零七天，每月遭扣導
    師費二千元，八十九學年度成績也因請假過多而被考核為丙等，損失該年度考績
    獎金十三萬八千三百八十元，凡此均屬原告因被告過失行為所受損害，自得訴請
    被告賠償。
  (三)再按不法侵害他人之身體、健康、名譽、自由、信用、隱私、貞操，或不法侵害
    其他人格法益而情節重大者，被害人雖非財產上之損害，亦得請求賠償相當之金
    額。民法第一百九十五條第一項定有明文。原告身為中華民國田徑代表隊選手且
    為國中體育教師，四肢之靈活運動極為重要，今因車禍受傷手腳骨折、韌帶斷裂
    ，雖經開刀治療，行動亦無法自如，更無法繼續從事體育教學活動，亦無法繼續
    享受馳騁於田徑場上之快樂，此精神上所受無形打擊及痛苦實難以言表，原告乃
    請求精神慰撫金一百萬元，以資慰藉。
三、證據：提出診斷證明書三份、醫療費用收據九紙、統一發票四紙、應領薪俸通知
    單十二紙、車損及現場照片三紙、成績考核通知書二件、收據、請假卡、道路交
    通事故證明書、現場草圖、匯款紀錄各一件為證。
貳、被告方面：
    被告未於最後言詞辯論期日到場，惟據其之前於言詞辯論期日到場及提出準備書
    狀陳述略以：
一、聲明：駁回原告之訴。
二、陳述：
  (一)被告平日以機車為交通工具，多年來一直遵守交通規則及注意行車安全，從未肇
    事，本案發生當日，原告捨棄僅距約十公尺之人行道，和另一友人共撐一支黑色
    雨傘任意穿越馬路，當晚天雨路滑，視線不良，被告騎乘機車未能及時煞車撞倒
    原告，致原告受有傷害，被告遭台灣桃園地方法院檢察官聲請簡易判決處刑非無
    理由，但被告為一家庭主婦，與配偶共同維持家計，家中除有年邁父親外，並有
    二子一女均在就學中，經濟拮据，原告與被告調解期間刻意刁難，所提賠償金額
    非被告能力所及。
  (二)而原告係豐東國中體育教師，應較一般人熟諳交通安全規則和常識，本應注意行
    人應走斑馬線、人行道，不得任意穿越馬路，且應注意雙向車道來往車輛，竟為
    求一時之快及方便，無視交通安全狀況逕自穿越馬路、橫越快車道，其故意行為
    已構成危害道路交通安全之虞，其亦難辭過失之責。
參、本院依職權調閱本院九十年度桃交簡字第一二六六號（含台灣桃園地方法院檢察
    署九十年度調偵字第二三八號偵查卷宗）過失傷害案件刑事卷宗；並向聖保祿醫
    院函詢原告於該院治療及恢復情形等事項；及向台中縣立豐東國民中學函詢原告
    八十九學年度成績考列丙等之原因；另函查兩造八十九、九十年度所得資料清單
    及財產查詢清單；及向中華民國計程車駕駛員職業工會總會查詢分別自原告住所
    及桃園火車站至其就診醫院計程車車費，及自原告住所搭乘計程車至豐原火車站
    之計程車車費等節。
    理      由
一、本件被告經合法通知，未於最後言詞辯論期日到場，核無民事訴訟法第三百八十
    六條所列各款情形，爰依原告之聲請，由其一造辯論而為判決。
二、原告起訴主張被告於八十九年十一月二十一日晚間十一時十分許，騎乘車牌號碼
    ＨＸＣ─○七九號機車，自桃園往龜山方向行駛於桃園縣龜山鄉○○路內側車道
    上，行經桃園縣龜山鄉○○路一號前時，應注意遵守該路段四十公里之速限，且
    應注意車前狀況，隨時採取必要之安全措施，竟以時速四十至五十公里之速度行
    駛，且未注意欲橫越馬路而在該路段車道上之行人即原告而撞及，致原告受有左
    側鎖骨骨折，右側脛骨骨折合併外傷性膝關節炎等傷害，業據原告提出診斷證明
    書、車損及現場照片、道路交通事故證明書、現場草圖等為證，且為被告所不爭
    執，均堪信為真實。
三、按行車速度，應依標誌之規定，在市區道路，時速不得超過四十公里；又汽車行
    駛時，駕駛人應注意車前狀況，並隨時採取必要之安全措施。九十年十二月三十
    一日修正前道路交通安全規則第九十三條第一項及第九十四條第三項分別定有明
    文。本件被告騎乘重型機車領有駕駛執照，於行經上開路段時，理應知悉並注意
    上開交通安全規則，以防止危險發生，且依道路交通事故調查報告表所載當時天
    雨、夜間有照明、路面濕滑無障礙物等情，更應注意小心行駛，並無不能注意之
    情事，竟疏於注意車前狀況，隨時採取必要之安全措施，而以時速四十至五十公
    里之速度超速行進，致於發覺原告欲穿越道路時，因閃煞不及撞及，原告因而受
    有上開傷害，則原告所受傷害與被告之過失行為間，自有相當因果關係，被告且
    因系爭車禍經本院九十年度桃交簡字第一二六六號刑事簡易判決以其因過失傷害
    人，判處拘役五十日，得易科罰金，有本院該刑事判決在卷可憑，被告過失傷害
    犯行洵堪認定。原告自得依侵權行為有關法律向被告請求損害賠償。
四、次按因故意或過失不法侵害他人權利者，負損害賠償責任；不法侵害他人之身體
    或健康者，對於被害人因此喪失或減少勞動能力或增加生活上之需要時，應負損
    害賠償責任。又不法侵害他人之身體、健康、名譽、自由、信用、隱私、貞操，
    或不法侵害其他人格法益而情節重大者，被害人雖非財產上損害，亦得請求賠償
    相當之金額。民法第一百八十四條第一項前段、第一百九十三條第一項、第一百
    九十五條第一項分別定有明文。被告不法侵害原告之身體，既經認定。茲就原告
    請求被告賠償之項目及金額，逐項審酌如下：
  (一)醫療等費用部分：原告主張其因系爭車禍致受有左側鎖骨骨折，右側脛骨骨折合
    併外傷性膝關節炎等傷害，經送醫治療，計支出醫療等費用五萬元云云，固據其
    提出醫療費用收據九紙、統一發票四紙為證，惟依其所提出醫療費用收據所載醫
    療費用總和僅一萬七千九百一十元，其中除八十九年十一月二十一日、八十九年
    十二月二日、九十年二月七日、同月二十一日、九十年四月十七日、九十年六月
    十五日收據中合計一千五百五十元之證明書費支出與醫療無涉，非屬醫療必要費
    用外，其餘一萬六千三百六十元，依原告所受傷害及各收據載明治療費別，核屬
    治療之必要費用，應予准許。至原告因本件車禍為購買維骨力、柺杖、輪椅另支
    出費用二萬四千六百元，其中除柺杖及輪椅花費，因原告所受傷勢包括右側脛骨
    骨折合併外傷性膝關節炎等傷害，必影響其行走，故柺杖及輪椅支出共計七千八
    百元核屬必要，應予准許外，其餘購買維骨力而支出之費用，原告未能證明此部
    分支出屬治癒傷勢所必需或係遵醫囑必要之花費，自無從認與原告所受傷害之醫
    療相關且為醫療上所必須之用品，則原告請求此部分營養費用，即不應准許。另
    其餘七千四百九十元之醫療費用支出查無單據，亦無從認原告確有此部分花費支
    出，自亦不應准許。是就原告主張醫療等費用部分，僅至醫院就診醫療費支出一
    萬六千三百六十元，柺杖、輪椅花費七千八百元，合計二萬四千一百六十元部分
    為有理由，逾此部分請求，即屬無據。
  (二)看護費用部分：查原告因本件車禍事故受有如前所述之傷害，於八十九年十一月
    二十二日至聖保祿醫院急診，次日住院接受手術治療，於同月二十九日出院，至
    九十年六月止之期間內並多次回診，又原告手術後需復健三個月，其間需專人照
    護時間約二個月，不可嘗試劇烈運動，需一年後方可正常工作等情，有聖保祿醫
    院九十二年六月十八日桃聖業字第九二一０八號、九十二年十月一日桃聖業字第
    九二一八四號函附卷可按，而依原告提出被告不爭執真正之看護費用收據，原告
    係於八十九年十一月二十二日起至九十年五月三十一日止之時間內僱請看護，收
    費方式為自八十九年十一月二十二日起至同月二十九日期間收費二萬元，出院後
    每月收費三萬元，然揆之前函說明，原告僅於受傷後二月內有僱請看護之必要，
    即自八十九年十一月二十二日起至九十年一月二十一日止期間內之看護費用支出
    為必要，自九十年一月二十二日起至九十年五月三十一日止，則無必要聘請看護
    照顧，是以原告僱請看護於住院期間以二萬元計算，出院返家後每月三萬元計算
    ，其請求看護費用於七萬一千元（20000+30000+30000Ⅹ21/30＝71000）範圍內
    核屬必需，逾此部分請求，則屬無據，不應准許。
  (三)就診之交通費：原告主張其於車禍後三個月期間，因仍須輪椅助行，無法自由行
    動，於此期間就診均需搭乘計程車赴診，以單趟車費一千元計算，計支出車費七
    千元，又自九十年二月後仍須使用柺杖助行，故需搭乘計程車至車站後，轉搭火
    車，再轉乘計程車赴醫院就診，因看護隨行，單趟需支出計程車二百二十元及火
    車車費四百二十八元（一人二百十四元，因看護隨行以二人火車費計算），回診
    二次合計支出交通費二千五百九十二元，並提出火車票八紙為證。經查，原告於
    八十九年十一月二十九日出院後仍須使用輪椅助行三個月，於九十年二月二十日
    回診治療後仍須使用柺杖助行二月等情，有原告提出診斷證明書二紙在卷可按，
    足見原告於受傷後五個月之醫療、復健期間，無法乘坐大眾交通工具而有搭乘計
    程車或自小客車為交通工具之必要，又原告自其於台中縣豐原市之住所至位於桃
    園市○○街之聖保祿醫院，單趟計程車費約二千五百元，至豐原火車站則需費一
    百元，而自桃園市火車站至聖保祿醫院單趟之計程車費計一百元，亦有中華民國
    計程車駕駛員職業公會總會九十二年十月一日九二全總棟字第一０二號函存卷可
    參，是原告乘車來回豐原市及桃園市實際所需車資較其請求數額為高，惟原告僅
    以單趟一千元計算，本院自應受其聲明所拘束，故原告請求於八十九年十一月二
    十九日出院及至九十年二月二十日止三次就診之交通費用共計七千元，即屬有據
    ，但原告自桃園火車站搭乘計程車至聖保祿醫院，單次僅需費一百元，且原告於
    八十九年十一月二十二日起至九十年一月二十一日之期間內始有僱請看護照顧之
    必要，其餘時間則無需僱請看護，已如前述，故原告於九十年二月後來回住所及
    聖保祿醫院就診部分，自應依客觀計程車及火車收費標準以一人來回車程計算，
    準此，原告至同年六月止二次就診之交通費用支出於一千六百五十六元（來回住
    所與聖保祿醫院一次：（100+214+100）Ⅹ2＝828，二次回診：828Ⅹ2＝1656）
    範圍內為合理必要，從而，原告受傷後因就診支出之交通費用於八千六百五十六
    元部分為有理由，逾此部分則屬無據。
  (四)停止工作之損害：原告主張其為豐東國中體育教師兼任導師，每月原可領得導師
    費二千元，受傷後半年時間內因無法兼任導師，除八十九年十一月間遭扣導師費
    四百五十五元、九十年六月間遭扣導師費九百七十五元外，自八十九年十二月起
    至九十年五月止，每月均遭扣導師費二千元，且因於八十九學年度車禍請病假過
    多，致該年度考績列為丙等而無法領得考績獎金等情，業據其提出八十九年十二
    月至九十年八月應領薪俸通知單、成績考核通知書、請假卡等為證，且為被告所
    不爭執，並經台中縣立豐東國中函覆：「本校教師乙○○前因車禍受傷致請事病
    假達三十五日，並自九十年一月六日至九十年六月十五日計請延長病假達一百六
    十一日；因其八十九學年度請延長病假達一百六十一日之故，致該學年度成績考
    核列丙等」等語，有台中縣豐東國中九十二年六月三十日九二豐東人字第一六五
    ０號函在卷可稽，故原告主張其因本件車禍受傷，半年內不能工作，受有導師費
    損失一萬三千四百三十元，及八十九學年度考績獎金損失十三萬八千三百八十元
    ，合計十五萬一千八百一十元，乃不能工作之損失，請求被告賠償，亦屬有據。
  (五)精神慰撫金：本件被告因過失行為侵害原告之身體及健康，致原告多次出入醫院
    就診、求醫，其精神上自受有損害，而民法第一百九十五條第一項所賠償金額是
    否相當，應斟酌雙方身份、資力與加害程度，及其他各種情形核定相當數額，最
    高法院五十一年台上字第二二三號判例意旨參照。查原告為國中體育教師，每月
    薪水約七萬元左右，有土地、房屋等不動產數筆，被告則是國中畢業，每月收入
    二萬元，無不動產等情，已據兩造陳明在卷，並有兩造財產及所得資料存卷可參
    ，本院審酌上情，並參考原告為體育老師，因本件車禍受有左側鎖骨骨折，右側
    脛骨骨折合併外傷性膝關節炎等傷害，因此住院手術治療，其身心之痛苦，兩造
    之經濟能力等一切情狀，認原告請求慰撫金以十萬元為度，方稱公允，逾此部分
    之數額，即屬過高，不予准許。
五、再按損害之發生或擴大，被害人與有過失者，法院得減輕賠償金額或免除之，民
    法第二百十七條第一項固定有明文。惟當事人主張有利於己之事實者，就其事實
    有舉證之責任。民事訴訟法第二百七十七條前段亦有明文。本件被告雖抗辯原告
    未走行人穿越道，任意穿越馬路、橫越快車道，於本件車禍發生與有過失云云，
    但為原告所否認，主張伊橫越馬路時，因見被告之機車在遠處，即停下腳步待被
    告通過，詎被告仍撞上伊等語，則被告自應就原告亦有過失之有利於己之事實負
    證明之責。經查，系爭車禍發生路段，於車禍發生當時，並未設有行人穿越道，
    而三民路上雖劃有禁止跨越之雙黃線，但於原告穿越馬路之地點恰為三民路旁民
    權路出口，留有一段缺口未繪有雙黃線，業據本院調閱本院九十年度桃交簡字第
    一二六六號過失傷害案件刑事案卷附桃園縣警察局龜山分局九十一年一月四日山
    警分交字第一五八八九號函暨所附現場照片十五紙查核明確，則系爭車禍發生路
    段既未設有行人穿越道，且非禁止穿越之路段，原告為通行必要穿越道路尚與交
    通法規無違。又原告堅稱本件車禍發生當時，伊係在道路中心線位置停留等待被
    告機車通過，雖為被告所否認，惟被告於車禍發生後警訊中自承本件車禍生當時
    其騎乘機車行駛於內側車道，因雨勢太大、視線不清，當發現原告時煞車不及就
    撞上了等語（偵卷第三頁），被告又未能就本件車禍發生當時原告確正在穿越快
    車道一節舉證以實其說，則其抗辯原告與有過失云云，尚無可採。繼按保險人依
    本法規定給付之保險金，視為加害人或被保險人損害賠償之一部分；加害人或被
    保險人受賠償請求時，得扣除之。強制汽車責任保險法第三十條定有明文。查本
    件原告因系爭車禍已領得強制汽車責任險保險金計五萬七千一百三十五元，有原
    告提出匯款記錄為證，故原告所請求損害賠償金額即應扣除伊已領取強制責任保
    險金。從而，原告基於侵權行為之法律關係，請求被告賠償二十九萬八千四百九
    十一元（含醫療費用二萬四千一百六十元、看護費七萬一千元、交通費八千六百
    五十六元、不能工作損失十五萬一千八百一十元、慰撫金十萬元，扣除強制汽車
    責任保險金五萬七千一百三十五元），並自起訴狀繕本送達被告翌日即九十二年
    八月二十日起至清償日止，按年息百分之五計算之利息，為有理由，應予准許。
    逾此範圍之請求，為無理由，應予駁回。
六、本件原告雖陳明願供擔保，請准宣告假執行，惟就原告勝訴部分，本院所命給付
    金額未逾五十萬元，應依職權宣告假執行；至原告敗訴部分，其假執行之聲請，
    因訴之駁回而失所附麗，自應併予駁回，附此敘明。
七、據上論結，原告之訴為一部有理由，一部無理由，依民事訴訟法第三百八十五條
    第一項前段、第七十九條、第三百八十九條第一項第五款，判決如主文。
中      華      民      國    九十二    年     十一     月    二十八    日
                                        臺灣桃園地方法院民事第二庭
~B法      官  管靜怡
右為正本係照原本作成
如對本判決上訴須於判決送達後廿日內向本院提出上訴狀
中      華      民      國    九十二    年     十二     月      一      日
~B書  記  官  趙芳媞


司法院資訊處製作；財團法人民間司法改革基金會備份。
